臺灣高等法院高雄分院民事裁定　　　　 100年度家抗字第22號
抗　告　人　湯珠雲
相　對　人　黃慶生
上列當事人間聲請訴訟救助事件，對於民國100 年6 月10日臺灣
高雄地方法院100 年度家救字第63號所為裁定提起抗告，本院裁
定如下：
    主  文
原裁定廢棄。
相對人在第一審之聲請駁回。
聲請及抗告訴訟費用由相對人負擔。
    理  由
一、抗告意旨略以：相對人為伊之夫，因對伊提起給付扶養費訴
    訟，並聲請訴訟救助，惟相對人以超額貸款方式向銀行借款
    ，款項去向不明，且自民國87年間起即與訴外人馬景玉同居
    生子，出入均以房車代步，尚非無資力之人。又相對人於87
    年間起即離家，拒不給付伊及子女生活費，並杜撰伊涉嫌殺
    人未遂、違反商標法罪嫌，而向檢察官提出告訴，業經不起
    訴處分，依民法第1118條之規定，應免除伊之扶養義務，是
    相對人起訴顯無勝訴之望，自不得請求訴訟救助。原裁定准
    許相對人訴訟救助之聲請，於法不合，爰請求廢棄原裁定等
    語。
二、按當事人無資力支出訴訟費用者，法院應依聲請，以裁定准
    予訴訟救助，民事訴訟法第107 條第1 項定有明文。所謂無
    資力係指窘於生活，且缺乏經濟信用者而言；又聲請訴訟救
    助，依民事訴訟法第109 條第2 項、第284 條之規定，應提
    出能即時調查之證據，以釋明請求救助之事由。是法院調查
    聲請人是否無資力支出訴訟費用，專就聲請人提出之證據為
    之，如聲請人並未提出證據，即應將其聲請駁回，無依職權
    調查或定期命補正之必要（最高法院43年台抗字第152 號判
    例、88年度台抗字第161 號判決可參）
三、經查，相對人對抗告人訴請給付扶養費事件，經原審裁定命
    補繳裁判費新台幣（下同）9 萬1585元，此有相對人之準備
    書狀及原審100 年度家補字第81號裁定可稽（原審卷第22至
    26、35頁）。相對人聲請訴訟救助雖主張其因遭逢職業災害
    致重度肢障，無法工作，其財產已遭查封拍賣，一無所有，
    無資力支出訴訟費用，且抗告人確未支付其扶養費，其勝訴
    有望，應符合訴訟救助要件云云，並提出中華民國身心障礙
    手冊、承諾書、戶籍謄本影本、勞工保險局99年4 月1 日保
    給殘字第09960202610 號函、台灣高雄地方法院（下稱高雄
    地院）民事執行處96年10月9 日雄院隆96執儉字第8377號函
    、高雄地院民事執行處96年11月7 日雄院鳴96執儉字第
    62343 號函、財政部臺灣省南區國稅局財產歸屬資料清單、
    及98 年 度綜合所得稅各類所得資料清單影本、土地登記謄
    本、民事準備書狀為證（原審卷第5 至26頁），然上開文件
    僅能證明相對人窘於生活，尚不足以釋明其為缺乏經濟信用
    能力之人。又相對人雖積欠銀行多筆債務，惟據相對人所提
    之財政部臺灣省南區國稅局財產歸屬資料清單及原審、本院
    依職權調取相對人98、99年度稅務電子閘門所得調件明細表
    所載，相對人財產有高雄市○○區○○路56巷12號房屋、同
    上區○○段191-4 號土地、同上段213-1 號土地（以上3 筆
    不動產應有部分均為四分之一）、4431-WY 號汽車、
    US-6416 號汽車等共5 筆。上開財產其中高雄市○○區○○
    段191-4 號土地、同上段213-1 號土地業經法務部行政執行
    署高雄行政執行處拍賣而拍定，而US-6416 號汽車則已失竊
    ，有相對人於100 年8 月10日提出之陳報狀所附拍賣通知、
    執行命令、高雄縣警察局車輛失竊證明單可憑（本院卷第29
    至32頁），相對人固無從再持以籌措款項；至相對人所有高
    雄市○○區○○路56巷12號房屋部分，並未經查封或拍賣，
    此經本院調取高雄地院96年度執字第62343 號民事執行卷核
    閱明確；另4431-WY 號汽車部分，相對人主張以該車質押向
    地下錢莊借款2 萬元，然其自承無法釋明此事實（本院卷第
    28頁），尚難採取。準此，相對人之財產尚有高雄市○○區
    ○○路56巷12號房屋應有部分四分之一及4431-WY 號汽車，
    而高雄市○○區○○路56巷12號房屋應有部分四分之一之價
    值為8 萬3625元，有本院調取稅務電子閘門所得調件明細表
    可參，4431-WY 號汽車可借得2 萬元，亦據相對人陳報在卷
    （本院卷第28頁），價值合計即有10萬3625元，可見相對人
    並非無法以上開財產籌措款項支出本件訴訟費用，揆諸首揭
    說明，相對人之聲請，自不符合訴訟救助要件。原裁定准許
    相對人訴訟救助之聲請，尚有違誤，抗告意旨指摘原裁定不
    當，為有理由，應由本院予以廢棄，改判如主文第2 項所示
    。
據上論結，本件抗告為有理由，依民事訴訟法第492 條、第95條
、第78條，裁定如主文。
中    華    民    國   100    年    8     月    31    日
                            家事法庭
                                審判長法官  蔡明宛
                                法      官  曾錦昌
                                法      官  魏式璧
以上正本證明與原本無異。
如不服本裁定應於送達後10日內向本院提出再抗告狀（並按他造
當事人之人數附繕本），並繳納再抗告費新臺幣1,000元。
再為抗告應以適用法規顯有錯誤為理由，並委任律師為代理人。
如委任律師提起抗告者，應一併繳納抗告費。
中    華    民    國   100    年    8     月    31    日
                                書  記  官  林佳蓉
附註：
抗告人之配偶、三親等內之血親、二親等內之姻親，或抗告人為
法人、中央或地方機關時，其所屬專任人員具有律師資格並經法
院認適當者，亦得為第三審代理人。
抗告人或其法定代理人具有律師資格者及前項情形，應於提起抗
告或委任時釋明之。